臺灣臺北地方法院民事判決　　　　　　 96年度簡上字第109號
上　訴　人　甲○○
被上訴人　　美佳科技有限公司
法定代理人　乙○○
上列當事人間請求返還不當得利事件，上訴人對於中華民國95年
12月15日臺灣臺北地方法院新店簡易庭95年度店簡字第1072號第
一審判決提起上訴，本院判決如下：
    主  文
上訴駁回。
第二審訴訟費用由上訴人負擔。
    事實及理由
一、上訴人方面：
    上訴人確實因訴外人圖客廣告企業社向伊訂購系爭貨物，而
    轉向被上訴人訂購同額貨物，再由被上訴人向訴外人匯頂電
    腦股份有限公司（下稱匯頂公司）訂貨，並由匯頂公司直接
    出貨予圖客廣告企業社。嗣伊所經營之優客廣告企業社於民
    國（下同）91年06月間因欲辦理歇業事宜，故通知各廠商結
    清全部應付款項。91年7月22日及同年7月31日被上訴人法定
    代理人派其子林永斌出面與上訴人結算，並結清相關貨款。
    其中91年6月前應付款新台幣（下同）106,777元，雙方同意
    以庫存貨品抵銷（詳91年07月22日由林永斌簽認之退貨憑證
    ，參二審卷p-22）；91年6月6日及同年7月份應付款122,936
    元，雙方協議以50吋背膠啞光海報紙85支抵償債務（詳91年
    07月31日由林永斌簽認之同意書，參二審卷p-21）；足見91
    年6月前的貨款均已結清，而91年6月6日至同年7月份貨款也
    已結清，被上訴人主張漏未結算3月5日及06月28日之貨款兩
    筆，應無理由。但原審認為兩造結算帳務並無將系爭貨物之
    貨款計算在內，而為上訴人不利之判決；上訴人不服提起上
    訴，聲明：原判決廢棄，被上訴人在第一審之訴及假執行之
    聲請均駁回。
二、被上訴人方面：
  (1)於原審起訴主張：上訴人（經營優客廣告企業社）於91年03
    月間以被上訴人名義向訴外人匯頂公司訂貨，而由匯頂公司
    於同年3月5日將背膠啞光海報紙36吋及50吋各30支、同年06
    月28日將背噴燈箱片36吋及50吋各10支（下稱系爭貨物），
    先後出貨予訴外人圖客廣告企業社，被上訴人已於91年7月6
    日及92年9月30日分別支付該2筆貨款新台幣（下同）81,900
    元及54,600元，總計136,500元予匯頂公司，然上訴人收取
    圖客廣告企業社給付系爭貨物之款項（下稱系爭貨款）後，
    並未將同額款項給付被上訴人，既兩造無法律關係，爰依不
    當得利之法律關係，請求上訴人返還該款。
  (2)確實有派林永斌出面與上訴人結算，91年07月22日由林永斌
    簽認之退貨憑證（參二審卷p-22）、91年07月31日由林永斌
    簽認之同意書（參二審卷p-21）均無爭執，但該兩次結帳之
    細目可以證明與本案91年3月5日及6月28日之貨款兩筆無關
    。
    就91年3月5日之貨款：為背膠啞光海報紙36吋及50吋各30
      支之交易，有匯頂公司之客戶訂購通知書影本可參（參二
      審卷p-27，貨單編號為000000000、000000000），91年07
      月22日由林永斌簽認之退貨憑證（參二審卷p-22）所列計
      106,777元，是按91年4月30日至6月5日之應收帳款對帳明
      細（參一審卷p-31）而來，其上所列計請款之貨單編號並
      無上開兩筆，可見91年3月5日之貨款並未結帳。
    就91年06月28日之貨款：背噴燈箱片36吋及50吋各10支，
      有匯頂公司之客戶訂購通知書影本可參（參二審卷p-24，
      貨單編號為000000000、000000000），91年07月31日由林
      永斌簽認之同意書（參二審卷p21）所列計貨款122,936元
      ，是按91年6月6日至07月26日之應收帳款對帳明細（參二
      審卷p-39）而來，其上所列計請款之貨單編號並無上開兩
      筆，可見91年06月28日之貨款並未結帳。
三、得心證之理由：
  (1)兩造對於交易之模式「因訴外人圖客廣告企業社向上訴人訂
    購系爭貨物，上訴人轉向被上訴人訂購同額貨物，再由被上
    訴人向訴外人匯頂公司訂貨，並由匯頂公司直接出貨予圖客
    廣告企業社」並無爭議，爭執於系爭貨款（91年3月5日、91
    年06月28日之貨款）究竟是否結帳完成。
    上訴人提出91年07月22日由林永斌簽認之退貨憑證（參二審
    卷p-22）證明91年6月前之帳款已經結算，另提出91年7月31
    日由林永斌簽認之同意書（參二審卷p-21）證明91年6月6日
    至07月26日之帳款已經結算。上訴人雖不否認上開文件之真
    正，但主張未結算3月5日及6月28日之貨款。
  (2)就91年3月5日之貨款：商品為背膠啞光海報紙36吋及50吋各
    30支，有匯頂公司之客戶訂購通知書影本可參（參二審卷p-
    27，貨單編號為000000000、000000000，倉儲批號為NP5K10
    56、NP6K1059），並有匯頂公司之出貨單（參一審卷p-05）
    載明倉儲批號為NP5K1056、NP6K1059可資比對，足以證明91
    年3月5日之貨單編號000000000、000000000。而91年07月22
    日由林永斌簽認之退貨憑證（參二審卷p-22）所列計106,77
    7元，是按91年4月30日至6月5日之應收帳款對帳明細（參一
    審卷p-31）而來，其上所列計請款之貨單編號（0000000000
    、0000000000、0000000000、0000000000、0000000000、
    0000000000、0000000000、0000000000）並無上開兩筆，可
    見91年3月5日之貨款並未結帳。就該核對結果上訴人稱「這
    個部分沒有意見，他的帳單從四月三十日才開始結算（參二
    審卷p-56背面）」，則被上訴人之主張應屬可採。
  (3)就91年06月28日之貨款：商品為背噴燈箱片36吋及50吋各10
    支，有匯頂公司之客戶訂購通知書影本可參（參二審卷p-24
    ，貨單編號為000000000、000000000），並有匯頂公司之出
    貨單（參一審卷p-04）載明倉儲批號為04/020418、04/0205
    29可資比對，可證91年6月28日之貨單編號000000000、
    000000000。而91年7月31日由林永斌簽認之同意書（參二審
    卷p-21）所列計貨款122,936元，是按91年6月6日至7月26日
    之應收帳款對帳明細（參二審卷p-39）而來，所列請款貨單
    編號（0000000000、0000000000、0000000000、0000000000
    、0000000000、0000000000、0000000000、0000000000）並
    無上開兩筆，可見91年06月28日之貨款並未結帳。就該核對
    結果上訴人稱「如果細目沒有六月二十八日的貨名，就是漏
    結（參二審卷p-56背面）」，則被上訴人之主張應屬可採。
  (4)既被上訴人所稱漏未結算91年3月5日、06月28日之貨款為可
    採，則兩造結算帳務並無將系爭貨物之貨款計算在內，則被
    上訴人依不當得利之法律關係，請求上訴人返還所受利益即
    賣出系爭貨物而收取之貨款及其遲延利息，於法有據。原審
    為上訴人不利益之判決，並無違誤，上訴人上訴自無理由，
    應予駁回。
四、據上論結，本件上訴為無理由，依民事訴訟法第436條之1第
    3 項、第449條第1項、第78條，判決如主文。
中　　華　　民　　國　　96　　年　　8 　　月　　23　　日
        民事第五庭    審判長法　官　翁昭蓉
                            法　官　蔡如琪
                            法　官　陳心弘
以上正本係照原本作成。
本判決不得上訴。
中 　　華　　民　　國　　96　　年　　8　　月　　23　　日
                            書記官  許博為
